【裁判字號】    99,上易,626
【裁判日期】    990622
【裁判案由】    傷害等
【裁判全文】
臺灣高等法院刑事判決                 99年度上易字第626號
上  訴  人  臺灣士林地方法院檢察署檢察官
上  訴  人
即  被  告  丁○○
選任辯護人  鐘耀盛律師
上  訴  人
即  被  告  甲○○
選任辯護人  陳  明律師
被      告  丙○○
上列上訴人因被告傷害等案件，不服臺灣士林地方法院98年度易
字第106號、596號，中華民國99年1月27日第一審判決（起訴案
號：臺灣士林地方法院檢察署97年度偵字第10924號、98年度偵
續字第83號），提起上訴，本院判決如下：
    主  文
原判決關於丙○○部分撤銷。
丙○○傷害人之身體，處有期徒刑肆月，如易科罰金，以新臺幣
壹仟元折算壹日。
其他上訴駁回。      
    事  實                                                                
一、丙○○、丁○○（原名王克文）及甲○○，於民國（下同）
    97年8月間，為內政部警政署國家公園警察大隊陽明山警察
    隊（下稱陽明山警察隊）同事，平日即相處不睦，三人於97
    年8月6日凌晨0時15分許，同在臺北市○○區○○路12號，
    陽明書屋之辦公室內。丁○○、丙○○因細故發生口角後，
    丙○○基於普通傷害之犯意，持陽明山警察隊設置之公物，
    電動擦鞋機毆打丁○○背部，致丁○○受有背部18Ｘ3公分
    紅腫之傷害。丁○○與甲○○亦共同基於普通傷害之犯意聯
    絡，由甲○○抓住丙○○之右手，阻止丙○○打電話求救，
    且無法閃避，再由丁○○以搶下之前開電動擦鞋機、陽明山
    警察隊設置之公物：報夾、警棍、警用手電筒追打丙○○，
    甲○○並在一旁助勢，稱：給他死、臭屁等語，致丙○○受
    有右臉頰皮膚撕裂傷1.5公分、右臉頰及眼瞼瘀腫併眼睛無
    法張開、左臉頰瘀腫、前額、兩側眼眶及右前臂擦挫傷之傷
    害。嗣丙○○駕車脫困返回隊部，向值班同仁劉文鑑、副隊
    長黃建智報告，始悉上情。
二、案經丙○○、丁○○訴由內政部警政署國家公園警察大隊陽
    明山警察隊報告臺灣士林地方法院檢察署檢察官聲請簡易判
    決處刑，臺灣士林地方法院士林簡易庭認不宜以簡易判決處
    刑，移由該院刑事庭改依通常程式審理（即原審98年度易字
    第106號），暨臺灣士林地方法院檢察署檢察官另案偵查起
    訴（即原審98年度易字第596號）。
    理  由
甲、有罪部分：
壹、證據能力部分：
一、查被告丙○○、丁○○及甲○○於警詢時之供述，就敘及其
    他共同被告犯罪情節相關內容之部分，均屬被告以外之人於
    審判外之陳述，被告丁○○及丙○○不同意作為證據（見原
    審98年度審易字第2101號卷第27頁、98年度審易字第24號卷
    第16頁），復查無其他依法律規定得作為證據之情形，依刑
    事訴訟法第159條第1項規定，自均無證據能力。
二、證人兼被告之丙○○、丁○○及甲○○，以被告身分於檢察
    官偵查中所為之供述，雖未經具結，或其於偵查中以證人身
    分所為證述，證人即陽明山警察隊副隊長黃建智、員警劉文
    鑑、劉憲強及丁國根，於檢察官訊問時之經具結之證述，雖
    未經被告為交互詰問，惟除丁○○以外之人於原審審理時、
    丁○○於本院審理時，均以證人身分作證，接受檢察官、被
    告及其辯護人之交互詰問，依最高法院所著96年度台上字第
    3527號判決意旨所示，對各該被告之對質詰問權及真實發現
    等在憲法上之基本訴訟權均已保障，且上開人等於偵訊之供
    述或證述，並無何顯不可信之情形，依刑事訴訟法第159條
    之1第1項規定，對被告均有證據能力。是被告丁○○主張  
    證人丙○○、黃建智、劉文鑑、劉憲強及丁國根，於檢察官
    訊問時之證述，無證據能力（見原審98年度審易字第2101號
    卷第27、28頁），為無理由。
三、被告丙○○主張，丁○○之驗傷診斷書為審判外之陳述，無
    證據能力（見原審98年度審易字第24號卷第20頁），惟查：
  (一)按刑事訴訟法第159條之4第2款所稱從事業務之人於業務上
    或通常業務過程所須製作之紀錄文書、證明文書，因係於通
    常業務過程不間斷、有規律而準確之記載，且大部分紀錄係
    完成於業務終了前後，無預見日後可能會被提供作為證據之
    偽造動機，其虛偽之可能性小，除非該等紀錄文書或證明文
    書有顯然不可信之情況，否則有承認其為證據之必要；醫院
    診斷證明書係病患就診或就醫，醫師就其診斷治療病患結果
    ，所出具之證明書；醫師法第17條規定，醫師如無法令規定
    之理由，不得拒絕診斷書之交付；醫師係從事醫療業務之人
    ，病患如純為查明病因並以接受治療為目的，而到醫療院所
    就醫診治，醫師於例行性之診療過程中，對該病患所為醫療
    行為，於業務上出具之診斷書，屬於醫療業務上或通常醫療
    業務過程中所製作之證明文書，自該當於上開條款所指之證
    明文書；如為特定之目的（如訴訟之用）而就醫，醫師為其
    診療，應病患之要求並出具診斷書，因其所記載之內容，具
    有個案性質，應屬被告以外之人於審判外之陳述，且不符上
    開條款所稱之特信性文書要件，自不得為證據（最高法院95
    年度台上字第5026號判決意旨可參）。
  (二)證人即告訴人丁○○之臺北市立聯合醫院驗傷診斷書，開立
    時間為97年8月6日（見偵字卷第38頁），其時被告丁○○尚
    未提起本件告訴，此外亦無積極證據足認臺北市立聯合醫院
    係應被告丁○○要求而配合出具該驗傷診斷書，且觀諸被告
    丁○○於97年8月6日就診之臺北市立聯合醫院病歷，亦記載
    「背部拾捌乘參公分，紅腫（空白）」等文字（見原審98年
    度易字第106號卷第21頁），核與驗傷診斷書記載內容相符
    ，足見上開驗傷診斷書乃醫師於例行性之診療過程中，對被
    告丁○○所為醫療行為，於業務上出具之診斷書，屬於醫療
    業務上或通常醫療業務過程所製作之證明文書，依刑事訴訟
    法第159條之4之規定，自有證據能力。另上開病歷1份，亦
    為醫師於所有醫療業務過程中，依醫師法第12條均需據實製
    作之紀錄文書，依前開說明，自有證據能力。
四、本件資以認定事實之其他供述及非供述證據，檢察官、被告
    及辯護人於本院調查證據時，並未於言詞辯論終結前聲明異
    議，本院審酌該等供述證據作成之情況，認為適當，且亦無
    其他違背法定程序而取證之情形，依刑事訴訟法第159條之5
    規定、第158條之4反面解釋，自有證據能力。
貳、實體部分：
一、訊據被告丁○○固坦承，有於事實欄所載時地毆打被告兼告
    訴人丙○○致傷，被告甲○○固承認被告丁○○毆打告訴人
    丙○○時伊有在場，惟均矢口否認有何共同傷害之犯行，被
    告丙○○則矢口否認有何傷害犯行。被告丁○○辯稱：是告
    訴人丙○○先拿擦鞋機從伊背後打伊，伊才基於正當防衛回
    手，伊是空手打告訴人丙○○，沒有拿手電筒或擦鞋機等器
    具云云；被告甲○○則辯稱：伊到陽明書屋時，已見被告丁○○及告訴人丙○○發生爭吵，被告丁○○及告訴人丙○○
    開始互毆後，伊只有在旁邊勸架，沒有助勢云云。被告丙○○辯稱：伊遭告訴人丁○○打都沒有回手，才會造成傷勢懸
    殊，丁○○若果因伊之毆打而受傷害，豈未於事發後立即至
    醫院急診，反以門診方式取得診斷證明書，且於97年8月7日
    晚上20時20分，三人對質訪談時，丁○○稱「丙○○攻擊我
    胸部、背部和腹部，個人傷勢不顯著」，並拒絕在製作訪談
    筆錄之同事前當場脫去上衣供檢驗，顯見其指訴為偽云云。
    惟查：
  (一)被告丁○○及甲○○共同傷害告訴人丙○○部分：
  1.被告丁○○及甲○○之共同傷害犯行，業據證人即告訴人丙○○於偵查、原審證述：當時在陽明書屋辦公室，我要走去
    寢室時，丁○○及甲○○不願讓我離開，丁○○從背後對我
    拳打腳踢，我想拿電話向隊部報告，甲○○抓住我右手不讓
    我打電話，丁○○要抓我左手，3人發生推擠，甲○○就在
    旁邊說：給他死、臭屁，丁○○即以左手抓住擦鞋機桿子，
    右手抓住底座，將擦鞋機往我身上砸，我用手擋開，擦鞋機
    直接掉落地上，沒有打到我身上，丁○○再拿報夾、警棍、
    手電筒繞著值班台、辦公桌一路追打，警棍打到我額頭，我
    右臉頰之傷勢感覺是被報夾打到，我一路求饒，丁○○不僅
    沒有停手還一路追打，甲○○則用語言刺激丁○○等語在卷
    （見偵續字卷第26-27頁、原審98年度易字第106號卷第102-
    107頁），核與證人丙○○之驗傷診斷書及診斷證明書記載
    ：右臉頰皮膚撕裂傷1.5公分、右臉頰及眼瞼瘀腫併眼睛無
    法張開、左臉頰瘀腫、前額、兩側眼眶及右前臂擦挫傷、頭
    部外傷併腦震盪（見偵字卷第37頁、原審98年度審易字第20
    4號卷第34-35、37頁）、證人丙○○之傷勢照片所示情狀（
    見偵字卷第25-27頁）及臺北市立萬芳醫院98年10月16日函
    覆：病患丙○○97年8月6日急診就診，頭部、臉部和右前臂
    擦挫傷應為鈍器所致等情（見本院98年度易字第106號卷第
    34頁）相符，堪信為真實。
  2.被告丁○○雖辯稱，係伊與丙○○空手互毆，且被告甲○○
    於原審審理時結證稱：我到陽明書屋時，丙○○和丁○○各
    站立在值班台2邊，已經發生爭吵，丙○○對丁○○說「三
    小」、「死番仔」等歧視言語，擦鞋機放在值班台後面，丙○○站的旁邊，丙○○先拿擦鞋機作勢要揮擊丁○○後背，
    丁○○閃的時候被打到，伊看到角度可能是輕輕碰到，但伊
    有聽到聲響，丁○○搶起來，丙○○和丁○○2人就用拳頭
    互毆，沒用武器，在辦公室你一拳我一拳，2人互相追逐、
    打來打去將近10分鐘，伊只有勸架沒有出言助勢等語（見原
    審98年度易字第106號卷第48-54頁）。然依丙○○所提驗傷
    診斷書上之所載傷勢、傷勢照片所示情狀及臺北市立萬芳醫
    院98年10月16日函覆：病患丙○○97年8月6日急診就診，頭
    部、臉部和右前臂擦挫傷應為鈍器所致等情，可知告訴人丙○○所受傷，絕非因被告丁○○徒手毆打所得致之，顯見證
    人甲○○所證，當日丁○○與丙○○為空手互毆云云，係配
    合被告丁○○辯解，所為迴護之詞，不足採信。
  3.按刑法規定正當防衛之要件，必對於現在之不正侵害，始能
    成立，若侵害已過去，或預料有侵害而侵害尚屬未來，則其
    加害行為，自無正當防衛之可言。最高法院著有19年上字第
    1174號判例意旨可參。查被告丁○○與丙○○口角後，丙○○固持電動擦鞋器攻擊丁○○，惟丁○○將之搶下後，竟持
    該電動擦鞋器毆打丙○○，繼而再持其他物品，如報夾、警
    棍、警用手電筒追打丙○○等情，已如前認定，是丁○○受
    丙○○持電動擦鞋器攻擊後，已將該電動擦鞋器搶下，此時
    侵害已過，嗣其再持其他器物毆打丙○○時，按諸最高法院
    上開判例意旨，其毆打丙○○之行為，已無正當防衛可言，
    是被告丁○○主張其毆打丙○○成立正當防衛云云，尚有誤
    解。
  4.再按告訴人、證人之陳述有部分前後不符，或相互間有所歧
    異時，究竟何者為可採，法院仍得本其自由心證予以斟酌，
    非謂一有不符或矛盾，即應認其全部均為不可採信；尤其關
    於行為動機、手段及結果等之細節方面，告訴人之指陳，難
    免故予誇大，證人之證言，有時亦有予渲染之可能；然其基
    本事實之陳述，若果與真實性無礙時，則仍非不得予以採信
    （最高法院74年台上字第1599號判例意旨可佐）。查證人丙○○於偵訊、原審審理時，就三人發生衝突之前後順序、被
    告丁○○動手之方式及被告甲○○在旁以言語助勢等情，所
    證前後均屬一致（見偵續字卷第26-27頁、原審98年度易字
    第106號卷第102- 107頁），且與驗傷診斷證明書所載傷勢
    大致相符，應為真實，已如前述。其雖陳稱：伊起身往寢室
    走，丁○○及甲○○大怒，從後面對伊拳打腳踢等語（見原
    審98年度易字第106號卷第102頁），惟因其於過程中聽聞被
    告甲○○在旁以言語助勢，則在未見後方攻擊之對象時，推
    論係被告丁○○及甲○○共同對其拳打腳踢，縱稍屬誇大，
    尚與常情無違，自難以此遽認其證述為不可採。是被告甲○○辯稱，證人丙○○就被告甲○○如何共同傷害乙節前後指
    述不一，顯屬不實云云，尚無可採。
  5.雖被告甲○○於本院審理時辯稱，丙○○受傷後，仍要求伊
    送渠至醫院就醫，足證伊未毆打丙○○，認定伊有參與本件
    傷害犯行之證據，僅丙○○之單一指訴，且丙○○亦未指訴
    ，伊有動手為毆打行為云云。查被告丁○○於本院審理時固
    結證稱：我和丙○○肢體衝突的時候，我當時的注意力沒有
    放在甲○○那裡，但是我有聽到甲○○說不要打了。整個發
    生肢體衝突的過程，甲○○沒有跟我或是丙○○有任何肢體
    上的接觸。因為事發突然，我有沒有要甲○○幫我一起打他
    。甲○○沒有用任何言語去罵丙○○。至後來肢體衝突如何
    結束，我當時只知道丙○○空手打我，我和他空手打，他打
    不過我，然後他就跑，我就追，然後就拉扯等語（見本院卷
    第103頁背面、第104頁），告訴人丙○○亦曾表示，當時有
    請甲○○幫忙護送就醫等情。惟查：告訴人丙○○自始即指
    訴被告甲○○所參與之傷害情節為，抓住渠右手，阻止渠打
    電話求救，且於丁○○持物品追打時在旁助勢，已如前述，
    衡之案發當時僅被告丁○○、甲○○、告訴人丙○○三人在
    場，若果告訴人丙○○有意誣陷被告甲○○，自可指稱被告
    二人均有動手為毆打行為，惟丙○○僅稱被告甲○○係在場
    助勢等情，顯見其並無故意誣指之情。再案發之時，被告丁○○在陽明書屋值班，告訴人丙○○為備勤、被告甲○○係
    因他事到該處之事實，為被告二人及告訴人丙○○所不爭執
    ，且依當時二人共同傷害丙○○之情節以觀，被告丁○○為
    實際動手毆打丙○○之人，而丙○○當時傷勢非輕，渠權衡
    之下，請求在場之被告甲○○送渠至醫院就醫，亦與常情無
    違，尚難以告訴人丙○○曾請求被告甲○○送渠至醫院就醫
    ，即認被告甲○○與被告丁○○毆打告訴人丙○○之行為無
    犯意聯絡、行為分擔。
  (二)被告丙○○傷害告訴人丁○○部分：
  1.被告丙○○傷害告訴人丁○○犯行，業據證人即告訴人丁○○於偵查、原審、本院審理時證稱：「丙○○趁我不注意時
    ，拿擦鞋器攻擊我背後，我才回擊他。」、「他只有拿擦鞋
    器打到我背後，但有用拳頭打到我腹部、胸部，但是不重」
    、「轉頭時才看到丙○○拿擦鞋器，因為他是從背後攻擊我
    的。」（見偵續字卷第24頁、原審98年度易字第106號卷第
    122-123頁、本院審理筆錄）。雖證人甲○○於原審審理時
    於檢察官詰問時，曾證稱：他只是作勢拿擦鞋機起來而已，
    沒打到被告丁○○等語，惟經被告丁○○詰問時已改稱：當
    時我看到被告丙○○拿起擦鞋機，作勢要揮擊被告丁○○後
    背，但是有無打到我不知道。我有聽到聲音等語（見原審98
    年度易字第106號卷第49-50頁），雖有不同，惟證人甲○○
    於偵查中已陳稱：「我到現場時已看到丙○○罵丁○○，又
    拿擦鞋器攻擊他」、「我到陽明書屋時，他們二人當時在爭
     吵，丙○○拿擦鞋器攻擊丁○○，打丁○○的後背，2人就
    開始互毆，…」（見偵字卷第98頁、偵續字卷第22頁），於
    原審審理時證稱：我到陽明書屋時，丙○○和丁○○各站立
    在值班台2邊，已經發生爭吵，丙○○對丁○○說「三小」
    、「死番仔」等歧視言語，擦鞋機放在值班台後面、丙○○
    站的旁邊，丙○○先拿擦鞋機作勢要揮擊丁○○後背，丁○○閃的時候被打到，伊看到角度可能是輕輕碰到，但伊有聽
    到聲響，丁○○搶起來，丙○○和丁○○2人就用拳頭互毆
    ，…（見原審98年度易字第106號卷第48-54頁）。自難以證
    人甲○○其中一小節與全部不同之證述，而為被告丙○○有
    利之認定。再參以被告丙○○持以毆打告訴人丁○○之擦鞋
    機，經本院勘驗結果該擦鞋機重約3、4公斤，全長經測量為
    78公分，方形底座各為18、19公分，與偵卷第28頁所附照片
    相同（見本院審判筆錄），核與告訴人丁○○所提診斷證明
    書上載，背部18Ｘ3公分紅腫之傷勢相符。再上開診斷證明
    書係告訴人丁○○於97年8月6日，至臺北市立聯合醫院門診
    所開立，有該院98年7月31日函在卷可稽（見原審98年度易
    字第106號卷第19-21頁），本案發生時間係98年8月6日凌晨
    0 時15分，告訴人丁○○所受者為背部紅腫之傷害，被告丙○○則係受臉部撕裂傷、瘀腫、眼睛無睜開之傷害，是被告
    丙○○應以急診方式處理，告訴人丁○○於日間門診就醫即
    可，自難以告訴人丁○○未以急診方式取得診斷證明，即認
    告訴人之傷勢為偽。至丁○○雖亦指訴被告丙○○亦有攻擊
    其胸部、腹部，手部亦有挫傷等語（見偵續字卷第24頁、原
    審98年度易字第106號卷第122頁），惟傷害行為以「成傷」
    為構成要件，而成傷與否，不以告訴人之指訴為準，而係以
    醫師之檢驗為準，縱被告丙○○有攻擊告訴人丁○○身體其
    他部位，惟若經醫師檢驗並未成傷，自難成立傷害罪，是雖
    丁○○指訴被告丙○○之傷害行為，除攻擊其背部有提出驗
    傷診斷證明外，其餘指訴未提出驗傷診斷證明，亦僅能認被
    告丙○○毆打其背部之傷害行為成立，其他部分毆打行為不
    成立傷害罪，尚難認其全部指訴不實，而認被告丙○○未對
    告訴人為傷害行為。
  2.再查，被告丙○○、甲○○、告訴人丁○○三人固曾於97年
    8月7日晚上20時20分，在陽明山警察隊制作三人之對質訪談
    筆錄時，丙○○固有要求告訴人丁○○當場脫衣檢查傷勢，
    經丁○○以傷勢不顯著，所著衣物沒有破損，相關傷勢情形
    紀錄在台北市立聯合醫院門診陽明院區之診斷證明書，而拒
    絕當場脫衣檢驗等情不爭執，亦與當時制作筆錄之證人乙○○於本院審理時之證述相符，然查本案件案發之時為係98年
    8月6日凌晨0時15分，告訴人丁○○於同日日間至醫院求診
    ，所受為背部紅腫之傷勢，有可能於7日晚間製作筆錄時已
    不明顯，惟其既取得診斷證明書，所載傷勢復與指訴情節相
    符，自難以渠於隔日晚間制作訪談筆錄時不願配合被告之要
    求脫衣檢驗，即認其指訴不實。
二、本件被告三人傷害部分之犯行事證已明，均應依法論科。末
    查，被告丙○○與丁○○、甲○○間平日相處已有嫌隙等情
    ，業據證人即陽明山警察小隊長乙○○、隊員警丁國根於偵
    查時證述在卷（見偵字卷第65-66頁、偵續字卷第51頁），
    惟本件衝突之起因，是否因被告甲○○誤認遭證人丙○○告
    密、渠等於當日案發前是否一起喝酒，被告丁○○是否以威
    士忌加啤酒往證人丙○○頭上澆淋乙情，與渠等是否有為上
    述共同傷害犯行尚無直接關連，從而扣案丙○○案發時所著
    內衣，經檢驗結果，縱未能檢出酒精成分，亦與渠等之共同
    傷害犯行之事實認定無涉，附此敘明。是被告三人等就本件
    傷害案件之起因與之前個人恩怨有關云云之辯解，與本案無
    關，無調查之必要。
三、再被告甲○○及其辯護人於原審審理時，固聲請傳喚證人周
    冠君、黃證哲、延允平及陳金城，以證明證人丙○○曾於91
    、92年間酒後肇事逃逸，被告丁○○及證人丙○○當日即為
    此事理論而爆發衝突；傳喚證人胡克政及簡秋杉，以證明證
    人丙○○曾對同仁及長官施暴；傳喚證人闕家棟、乙○○及
    張月珍，以證明證人丙○○精神及行為舉止與常人有異，好
    與人爆發衝突；傳喚證人陳永明、黃建智、高文林及蔡合順
    ，以證明被告甲○○所涉性侵害案隊上之處理流程，又證人
    丙○○曾以言語侮辱蔡合順，並對胡克政施暴；再聲請調閱
    證人丙○○之精神疾病記錄，以證實證人丙○○精神狀況不
    穩定，所述不足採信云云，惟證人丙○○是否另涉其他案件
    及其平日生活狀況，均難憑以佐證本案發生之原因及過程，
    又證人丙○○於歷次訊問中就本案發生之過程及細節等均大
    致前後相符而一貫，於原審、本院訊問時亦能清楚明確反應
    ，對答如流，並無精神狀況不穩定、妄想或混淆不清之情事
    ，故本院認該等證據調查之聲請均與本案無直接必要及關連
    ，無再為調查之必要，併此敘明。
四、核被告丁○○、甲○○、丙○○所為，均係犯刑法第277條
    第1項之普通傷害罪。被告丁○○、甲○○基於共同犯罪之
    意思聯絡，推由被告丁○○下手實施傷害犯行，均為共同正
    犯。
五、原審就被告丁○○、甲○○所為傷害犯行部分，因適用刑法
    第277條第1項，審酌被告丁○○及甲○○不思化解紛爭之途
    徑，卻以暴力方式解決，尤有甚者，被告丁○○於明知告訴
    人丙○○未能還擊之情況下，竟不停止仍持器物將告訴人丙○○重擊成傷，被告甲○○不思明辨是非、制止被告丁○○
    之傷害同事行為，反在旁助勢，造成告訴人丙○○生理上傷
    害、心理上恐懼及痛苦難以抹滅，渠等犯罪之手段及所生危
    害；被告二人迄今均未與告訴人丙○○達成和解賠償損害，
    渠等犯後態度；暨被告二人之素行、生活狀況、智識程度等
    一切情狀，分別量處被告丁○○、甲○○有期徒刑6月、4
    月，並諭知易科罰金之折算標準，並以被告丁○○持以毆打
    告訴人丙○○之器物，均屬陽明山警察隊之公物，非其所有
    ，不另為沒收之諭知。經核認事用法均無違誤，量刑亦稱妥
    適。被告丁○○、甲○○上訴，仍執陳詞否認犯罪，為無理
    由，應予駁回。
六、原審就被告丙○○所為傷害部分，以證人即告訴人丁○○之
    指訴與證人甲○○之指訴互核不符，亦與丁○○出具之驗傷
    診斷明書所載傷勢不符，且非以急診方式取得，而認被告丙○○無傷害告訴人丁○○之犯行，尚有誤解。檢察官上訴，
    認原審不察，對被告丙○○為無罪判決，認事用法有所違誤
    為有理由，應由本院就此部分予以撤銷改判。爰審酌被告丙○○因細故與同事即告訴人丁○○發生爭執，即隨手持辦公
    室內公物毆打告訴人丁○○，丁○○所受傷害程度、被告犯
    罪之手段及所生危害，及被告丙○○迄今未與告訴人丁○○
    達成和解賠償損害、犯後態度暨素行、生活狀況、智識程度
    等一切情狀，量處如主文第二項所示之刑，並諭知易科罰金
    之折算標準，以示懲戒。至被告丙○○持以毆打告訴人丁○○之器物，屬陽明山警察隊之公物，非其所有，毋庸為沒收
    之諭知。
乙、無罪部分（被告丁○○、甲○○被訴強制罪部分）：
一、公訴意旨另以：被告丁○○及甲○○於97年8月6日凌晨0時
    15分許，在臺北市○○區○○路12號陽明書屋之辦公室內，
    共同傷害告訴人丙○○後（此部分經本院認定有罪如前），
    另共同基於強制之犯意聯絡，於告訴人丙○○趁隙拿取2號
    巡邏車鑰匙及第1道大門遙控器，衝出陽明書屋辦公室，坐
    上2號巡邏車將車門反鎖時，仍追出來以扳開車子門把及拍
    打車窗、三角窗玻璃之方式，阻止告訴人丙○○離去，妨害
    告訴人丙○○離開，前往醫院救治之權利。因認被告丁○○
    、甲○○涉犯刑法第304條第1項之強制罪嫌。
二、按犯罪事實應依證據認定，無證據不得認定犯罪事實，又不
    能證明被告犯罪者，應諭知無罪之判決，刑事訴訟法第154
    條第2項、第301條第1項分別定有明文；又認定犯罪事實所
    憑之證據，雖不以直接證據為限，間接證據亦包括在內，然
    而無論直接證據或間接證據，其為訴訟上之證明，須於通常
    一般之人均不致有所懷疑，而得確信其為真實之程度者，始
    得據為有罪之認定，倘其證明尚未達到此一程度，而有合理
    之懷疑存在而無從使事實審法院得有罪之確信時，即應由法
    院為諭知被告無罪之判決（最高法院76年台上字第4986號判
    例可參）。次按告訴人之告訴，係以使被告受刑事訴追為目
    的，是其陳述是否與事實相符，仍應調查其他證據以資審認
    ；又被害人之陳述如無瑕疵，且就其他方面調查又與事實相
    符，固足採為科刑之基礎，倘其陳述尚有瑕疵，而在未究明
    前，遽採為論罪科刑之根據，即難認為適法（最高法院52年
    台上字第1300號及61年台上字第3099號判例可佐）。
三、公訴意旨認被告丁○○、甲○○涉犯共同強制罪嫌，無非以
    ，告訴人丙○○之指述及2號巡邏車三角車窗受損照片1張為
    其論據。訊據被告丁○○、甲○○堅詞否認有何共同強制犯
    行，辯稱：2號巡邏車之三角窗係因颱風造成破損，非因渠
    等拍打所致等語。經查：
  (一)觀諸卷附陽明山警察隊公務車輛調派（使用）登記簿及車輛
    使用紀錄表上記載：2號巡邏車（車牌號碼：2C-8147號）係
    於97年10月17日送修乙情（見偵字卷第100-101頁），及證
    人即告訴人丙○○證稱：伊事後，約案發後1個月回去上班
    ，看到該車三角窗邊條有滲漏等語（見原審98年度易字第10
    6號卷第107頁），足見該車窗之損壞時點為何，尚屬有疑。
  (二)證人即陽明山警察隊副隊長黃建智於偵查中證稱：我沒注意
    丙○○是開2號巡邏車回來隊部，沒注意2號巡邏車三角車窗
    有裂痕滲漏等語（見偵續字卷第41頁）及證人即陽明山警察
    隊員警劉文鑑於原審審理時證述：我沒注意丙○○當天開的
    巡邏車左後三角窗有無損害等語（見原審98年度易字第10 6
    號卷第69-70頁），足認該車窗是否因本案而受損，亦無其
    他積極證據可佐。
  (三)再者，證人丁國根於原審審理時結證：2號巡邏車是本案發
    生後的颱風過後，隊長江祖培跟伊說三角窗破掉，伊才發現
    ，應該是颱風造成，因為若破裂會很明顯，2號巡邏車本由
    甲○○保管，之後移交給廖慶貴，發現損害時應該是交接後
    等語（見原審98年度易字第106號卷第98-100頁），核與卷
    附陽明山警察隊公務車輛調派（使用）登記簿及車輛使用紀
    錄表上記載相符（見偵字卷第100頁），衡以在首重釐清責
    任之交接過程中，應無不詳細確認車況之可能，是被告丁○○、甲○○是否於案發當時有拍打行為，致該車窗受損，以
    此妨害告訴人就醫之權利，更屬有疑。
  (四)另陽明書屋管理站大門口及服務站錄影記錄光碟經勘驗結果
    ，因現場無照明，無法辨識影像等情，有勘驗筆錄1份及翻
    拍照片22張在卷可考（見偵字卷第84-95頁）。雖被告丙○○請求，將上開光碟送專業機關為更精確之解析，惟上開光
    碟中之檔案為數位錄影檔案，因每秒錄影格數、影像畫素及
    相關壓縮方式均已固定，無法再以後製方式提高影像解析度
    ，本案無法解析，有內政部警政署刑事警察局99年5月18 日
    刑鑑字第0990058332號函在卷可稽（見本院卷第112頁），
    自無由執為對被告等不利之認定。
四、檢察官上訴再以：告訴人丙○○係指訴被告丁○○、甲○○
    以扳開車門、拍打車窗方式，阻止渠離去及前往醫院就醫之
    權利，而其二人所施強暴、脅迫之行為程度，是否已足使車
    窗受損，並非無疑。且丙○○就丁○○、甲○○如何先在陽
    明書屋辦公室對其施暴、傷害及嗣後如何阻止伊離去就醫等
    情，於偵、審過程中始終為一致之證述，如丙○○關於丁○○、甲○○傷害犯行部分之證言可採，卻僅因巡邏車之車窗
    受損情形無法確認，遽認丙○○此部分指訴不可採信，似有
    證據取捨違背經驗法則之處云云。惟查，本院認告訴人丙○○就丁○○、甲○○如何在陽明書屋辦公室對其為傷害行為
    之指訴可採，除告訴人丙○○之指訴外，尚有被告丁○○坦
    承部分傷害犯行、被告甲○○就案發時情形之證述、丙○○
    之驗傷診斷證明書為佐證，非僅以告訴人丙○○之指訴為惟
    一之證據。而告訴人丙○○指訴被告丁○○、甲○○有共同
    強制犯行，除告訴人丙○○之指訴外，並無其他積極證據可
    佐，已如前述，自難僅憑告訴人丙○○之單一指訴，遽認被
    告被告丁○○、甲○○有共同強制犯行。
五、綜上所述，該2號巡邏車之三角窗破損原因及時點未明，被
    告丁○○及甲○○是否確有共同強制犯行，仍屬有疑，無從
    說服本院形成有罪之心證，基於罪疑有利被告之原則，自應
    從被告等有利之認定。此外，復查無其他積極證據足認被告
    等犯罪，揆諸首開說明，此部分自應為被告丁○○及甲○○
    無罪之諭知。
六、原審以被告丁○○、甲○○涉犯共同強制犯行部分，檢察官
    所舉之證據，尚不足以證明被告丁○○、甲○○有上開犯行
    ，而為被告二人無罪判決，經核其認事用法及證據之取捨，
    並無違誤。檢察官上訴意旨所陳，仍無從使本院形成被告有
    罪之心證，檢察官此部分之上訴為無理由，應予以駁回。
據上論斷，應依刑事訴訟法第369條第1項前段、第364條、第368
條、第299條第1項前段，刑法第277條第1項、第41條第1項前段
，刑法施行法第1條之1，判決如主文。
本案經檢察官劉斐玲到庭執行職務。
中    華    民    國    99    年    6     月    22    日
            刑事第十六庭審判長法  官  陳晴教
                              法  官  許增男
                              法  官  王敏慧
以上正本證明與原本無異。
不得上訴。
                              書記官  丁淑蘭
中    華    民    國    99    年    6     月    22    日

附錄：本案論罪科刑法條全文                              
刑法第277條第1項
傷害人之身體或健康者，處 3 年以下有期徒刑、拘役或 1 千元
以下罰金。

司法院資訊處製作；財團法人民間司法改革基金會備份。
